【裁判字號】    94,交訴,56
【裁判日期】    950316
【裁判案由】    業務過失致死
【裁判全文】
臺灣屏東地方法院刑事判決              94年度交訴字第56號
公  訴  人  臺灣屏東地方法院檢察署檢察官
被      告  甲○○
上列被告因業務過失致死案件，經檢察官聲請以簡易判決處刑（
93年度偵字第5386號），本院認不得以簡易判決刑處刑，改依通
常程序判決如下：
    主  文
甲○○無罪。
    理  由
一、公訴意旨略以：被告甲○○係屏東市寶建醫院之救護車司機
    ，為從事駕駛業務之人，於民國93年4 月17日19時許，駕駛
    車牌號碼D8-6132 號寶建醫院救護車，沿屏東縣長治鄉○○
    村○○路○○道，由西向東方向行駛，途經該路番子寮高幹
    124 號電線桿前、限速70公里處時，原應注意行車速度，應
    依標誌，不得超速行駛，且依當時情形又無不能注意之情事
    ，竟疏未注意，而以時速100 公里以上之速度超速行駛，適
    鍾怡馨駕駛車號NB9-201 號機車，原在被告右前方與被告同
    向行駛，亦行至該處，未注意車況突由外車道左轉，因而遭
    被告所駕上開救護車撞及，致鍾怡馨因而受有頭部外傷併腦
    挫傷併硬腦膜下出血等傷害，經送醫後不治死亡。因認被告
    涉有刑法第276 條第2 項之業務過失致死罪嫌等語。
二、按犯罪事實應依證據認定之，無證據不得認定其犯罪事實；
    又不能證明被告犯罪者，應諭知無罪之判決，刑事訟訴法第
    154 條第2 項、第301 條第1 項分別定有明文。次按汽車駕
    駛人對於防止危險發生之相關交通法令之規定，業已遵守，
    並盡相當之注意義務，以防止危險發生，始可信賴他人亦能
    遵守交通規則並盡同等注意義務。若因此而發生交通事故，
    方得以信賴原則為由免除過失責任；又所謂信賴原則，指行
    為人在社會生活中，於從事某種具有危險性之特定行為時，
    如無特別情事，在可信賴被害者或其他第三人亦會相互配合
    ，謹慎採取適當行動，以避免發生危險之適當場合，倘因被
    害者或其他第三人之不適當行動，而發生事故造成損害之結
    果時，該行為人不負過失責任。依此一原則，汽車駕駛人應
    可信賴參與交通行為之對方，亦將同時為必要之注意，相互
    為遵守交通秩序之適當行為，而無考慮對方將會有違反交通
    規則之不當行為之義務。故汽車駕駛人如已遵守交通規則且
    為必要之注意，縱有死傷結果之發生，其行為仍難認有過失
    可言，最高法院84年台上字第5360號判例、88年度台上字第
    1852號判決意旨參照。
三、本件公訴意旨認被告甲○○涉有刑法第276 條第2 項之業務
    過失致死罪嫌，無非以被告供述及證人即同於上開救護車上
    之護士黃瓊嫻、車禍現場附近「肯得力加油站」之員工任成
    功證述肇事情節、證人即死者家屬乙○○之指訴，及現場照
    片、道路交通事故調查報告表、臺灣屏東地方法院檢察署之
    相驗筆錄、相驗屍體證明書、驗斷書為其論罪依據。訊據被
    告固坦承有於前揭時、地以時速100 公里以上之速度駕駛救
    護車撞及被害人鍾怡馨，鍾怡馨並因此受有前揭傷害而不治
    死亡之事實，惟堅決否認有何業務過失致死犯行，辯稱：事
    故發生時係於救護車執行任務中，我有開警報器、警示燈，
    且救護車並無時速限制等語。經查：
（一）前揭路段之速限為時速70公里，而被告駕駛上開救護車於
      前揭時、地以時速100 公里以上之速度撞及被害人騎乘之
      前開重型機車，致被害人人車倒地受有頭部外傷併硬膜下
      血腫、腦水腫等傷害，經送醫後延至93年5 月10日22時許
      不治死亡，此業經被告供明在卷，核與證人黃瓊嫻、「肯
      得力加油站」之員工任成功、林建宏證述事故發生經過大
      致相符，並有道路交通事故現場圖、調查報告表（一）（
      二）、現場照片、寶建醫院診斷證明書、臺灣屏東地方法
      院檢察署93年5 月11日之勘驗筆錄、相驗屍體證明書、鑑
      定驗斷書等件附卷可稽。
（二）按行車速度，依速限標誌或標線之規定，道路交通安全規
      則第93條第1 項前段固有明文，惟同條第2 項亦規定：消
      防車、救護車、警備車及工程救險車執行任務時，得不受
      前項行車速度之限制，且於開啟警示燈及警鳴器執行緊急
      任務時，得不受標誌、標線及號誌指示之限制。查被告駕
      駛上開救護車之速度固已超過前揭路段之原定速限，惟被
      告於本件車禍發生時係駕駛寶建醫院之救護車搭載護理人
      員黃瓊嫻，欲前往屏東縣長治鄉○○村○○路執行救護車
      禍傷患陳冊、王陳秀珠之任務，且當時該救護車有開啟警
      示燈及警鳴器等情，業經被告迭於警詢及偵審中供陳在卷
      ，並經證人黃瓊嫻結證稱：我們是準備出勤到長治，長治
      那邊有事故，當時我們的救護車蜂鳴聲很大，也有開警示
      燈等語；證人任成功、林建宏證述：救護車當時有開警笛
      、有開警示燈等語明確，且有屏東縣消防局94年6 月3日
      屏消指字第0940004335號函、緊急傷病送醫服務登記簿、
      員警工作紀錄簿、寶建醫院94年6 月27日（九四）寶建醫
      字第4664號函暨所附救護紀錄表、94 年8月23日（九四）
      寶建醫字第4749號函在卷可佐，堪認被告於本件車禍發生
      時確係駕駛救護車且開啟警示燈及警鳴器執行緊急任務，
      依上揭道路交通安全規則第93條第2 項之規定，並不受行
      車速度之限制，自無違反該條第1 項前段所規定「行車速
      度，依速限標誌或標線之規定」之注意義務。
（三）公訴意旨雖另認被告亦有違反道路交通安全規則第94條第
      3 項「駕駛人應注意車前狀況，並隨時採取必要之安全措
      施」之注意義務，惟被告於車禍發生前係駕駛救護車於內
      車道直行，而被害人原係行駛於外車道，卻突然左轉往內
      車道行駛，致使被告於內車道上撞及被害人所駕之機車等
      情，業據被告供稱：我沿水源路內車道往繁華方向行駛，
      開到肇事地點前，前方約20公尺處有1 女子騎機車忽然左
      轉，我立即煞車，但煞車不及，右前車頭撞到該機車等語
      ；證人黃瓊嫻於偵查中結證稱：我們開在內快車道，被害
      人本來在我們車子的右前方，她切到左邊來，司機當時有
      煞車等語；證人任成功於偵查中亦結證稱：機車本來就騎
      在外車道，不過很靠近內車道等語，且核與卷附道路交通
      事故現場圖及現場照片所示，被害人所駕機車之刮地痕起
      點係位於前揭路段之內車道，並向右前方延伸至外車道，
      而被告所駕車輛之煞車痕則係自內車道向對向車道延伸之
      情形相符，堪認屬實，則被告駕駛救護車執行任務中以時
      速100 公里以上之速度於內車道直行，應得信賴參與交通
      行為之對方，亦將同時為必要之注意，相互為遵守交通秩
      序之適當行為，而無考慮被害人聞有救護車警號卻未避讓
      、且未讓直行車先行並保持安全距離，即突於其20公尺前
      自外車道向左轉內車道之義務，且於此情形下，被告對於
      被害人死亡結果之發生，於客觀上實亦無避免之可能性，
      自難認被告有何過失。
（四）又本件車禍經臺灣省高屏澎區車輛行車事故鑑定委員會鑑
      定結果，亦認定被告駕駛救護車並無肇事因素；再經送請
      臺灣省車輛行車事故覆議鑑定委員會鑑定結果，仍維持原
      鑑定意見，並認「鍾怡馨夜晚駕駛重機車，疏未避讓鳴有
      警號之救護車，且違規於分向限制線路段左轉時未注意左
      後直行來車並讓其先行，為肇事原因」，此有臺灣省高屏
      澎區車輛行車事故鑑定委員會高屏澎區940217案鑑定意見
      書、臺灣省車輛行車事故覆議鑑定委員會95年1 月5 日府
      覆議字第0940100832號函各1 份附卷可稽，益證被告就本
      件車禍之發生，並無過失。另證人即死者家屬乙○○於本
      件車禍發生時並不在現場，此業據其陳述明確，依其證述
      內容尚無從逕予認定被告過失之有無，併予敘明。
四、綜上所述，公訴人所舉之證據仍不足以證明被告行為有何過
    失。此外，復查無其他積極證據足認被告確有公訴人所指業
    務過失致死之犯行，揆諸首揭說明，既不能證明被告犯罪，
    自應由本院為被告無罪之諭知。
據上論斷，應依刑事訴訟法第301 條第1 項，判決如主文。
本案經檢察官葉容芳到庭執行職務。
中    華    民    國    95    年    3     月    16    日
                  臺灣屏東地方法院交通法庭
                                審判長法  官  石家禎
                                      法  官  楊文廣
                                      法  官  李宜娟
以上正本證明與原本無異。
如不服本判決應於收受本判決送達後10日內向本院提出上訴書狀
，其未敘述上訴理由者，並得於提起上訴後10日內向本院補提理
由書狀（均須按他造當事人之人數附繕本）「切勿逕送上級法院
」
中    華    民    國    95    年    3     月    17    日
                                      書記官  林香如


司法院資訊處製作；財團法人民間司法改革基金會備份。
